臺灣高雄地方法院刑事判決　　　　　　　94年度交易字第85號
公　訴　人　臺灣高雄地方法院檢察署檢察官
被　　　告　甲○○
選任辯護人　單文程律師
上列被告過失傷害案件，經檢察官聲請以簡易判決處刑（93年度
偵字第11281 號），經本院訊問後，認不宜以簡易判決處刑，改
依通常程序審理並判決如下：
    主  文
甲○○因過失傷害人，處拘役肆拾日，如易科罰金，以佰元（
即新臺幣玖佰元）折算壹日。
    事  實
一、甲○○未考領有合格之駕駛執照，於民國（下同）92年10月
    10 日 凌晨零時20分許，駕駛簡文彬（另經檢察官為不起訴
    處分）所有之車牌號碼E5-666 6號自小客車，沿高雄市○○
    區○○路由西往東方向行駛，行經該路與文川路之交岔路口
    時，本應注意汽車行駛至設有閃光黃燈之路口，應減速接近
    ，注意安全，小心通過，且依當時天候晴、夜間有照明設備
    、路面乾燥、無障礙物、視距良好，又無其他不能注意之情
    事，適有乙○○亦騎乘車牌號碼ZCM-263 號輕型機車，沿高
    雄市○○區○○路由南往北方向行駛，亦疏未注意機車行經
    設有閃光紅燈之交叉路口，應減速停讓幹道車優先通行後，
    認為安全時，方得續行，甲○○即冒然未減速慢行通過上開
    路口，致其駕駛之自小客車右前車頭葉子板部分與乙○○機
    車之車頭發生擦撞，乙○○人車倒地後，因此受有左側股骨
    幹開放性骨折、左側鎖骨遠端骨折及脾臟撕裂傷合併內出血
    之傷害。甲○○於肇事後，留在現場，於尚未知肇事者為何
    人之承辦員警到達時，主動向前來現場處理之警員承認肇事
    ，自首並接受裁判。
二、案經乙○○訴由臺灣高雄地方法院檢察署檢察官偵查起訴。
    理  由
壹、程序部分：
一、按檢察官聲請以簡易判決處刑案件，經法院認為不得或不宜
    以簡易判決處刑者，應適用通常程序審判之，刑事訴訟法第
    452 條定有明文。本案原經檢察官聲請以簡易判決處刑，惟
    被告否認犯罪，本院認被告之犯罪事實尚有不明之處，尚有
    調查必要，不宜逕以簡易判決處刑，依刑事訴訟法第452 條
    規定，改依通常程序審理，合先敘明。
貳、實體部分：
一、訊據被告甲○○固不否認其於上開時、地，駕駛車牌號碼E5
    -6666 號自小客車與告訴人騎乘之車牌號碼ZCM-263 號輕型
    機車發生擦撞，並致告訴人受傷之事實，惟矢口否認有何過
    失傷害犯行，辯稱：我當時開車通過路口時，確有停車查看
    ，確定沒車後，才減速通過，豈知已過路口一半，即遭告訴
    騎乘之機車撞上自小客車右前車門，並非由我開車撞擊告訴
    人，我沒有過失云云。經查：
(一)、告訴人於本院指訴稱：「我被撞之前都沒有看到被告車子，
    當時有一剎那看到車子，後來只知道被撞」等語，參以證人
    即當時到場處理之員警林聖皓於本院證稱：「（自小客車）
    右前車輪凹陷受損。撞擊點應該是在右前車輪的葉子板，撞
    擊後機車甩尾後再擦撞到汽車的右前門部分。機車的前車頭
    毀損」等語，而本件車禍事故發生後，被告自小客車右前輪
    前方葉子板、後視鏡脫落及右前車門把手下方有擦痕，而告
    訴人機車之前輪擋泥板亦脫落等情，有現場二車車損照片共
    10幀附卷可資佐證，足認被告自小客車之右前輪葉子板處確
    有因本件車禍毀損之痕跡，則告訴人指稱有遭被告車撞擊一
    情，應可採信。再依卷附高雄市政府警察局左營分局道路交
    通事故現場圖所示，被告與告訴人之二車發生撞擊後，被告
    自小客車停止於重和路由西往東方向之快車道上，車頭朝向
    東方，告訴人之機車則停止於文川路由南往北方向之慢車道
    上，車頭朝向西南方；而告訴人當時之行車方向係沿文川路
    由南往北方向行駛之事實，業據被告所自承，並核與告訴人
    指訴之行車方向情節相符，應堪認定，是由當時告訴人之行
    車方向及二車撞擊後，告訴人機車車頭朝向西南方之事實以
    觀，可認本件車禍事故發生之第一撞擊點，應係在被告自小
    客車之右前車輪前方葉子板處，待撞擊發生後，告訴人機車
    車頭始向西南方向偏轉，往被告自小客車之後視鏡及右前車
    門處擦撞，而造成被告自小客車之後視鏡及右前車門手把凹
    陷，否則，倘依被告所辯，係告訴人先撞擊上其自小客車之
    右前車門手把處，再往前擦撞及右前方葉子板，則告訴人機
    車之靜止方向，車頭應朝向東方或東北方，始符合一般力學
    原理。綜合上情，本院認本案車禍事故之發生，係被告自小
    客車之右前車頭與告訴人機車車頭直接發生對撞所致，被告
    辯稱係告訴人機車撞上其右前車門云云，不足採信。
(二)、按汽車行駛至閃光黃燈表示「警告」，車輛應減速接近，注
    意安全，小心通過，道路交通號誌設置規則第211 條第1 款
    定有明文。被告於案發當時，年約24歲，為專科肄業之教育
    程度，有警詢筆錄1 份在卷可稽，是依被告之年齡、教育程
    度及社會經驗，其對上開規定自不得諉為不知，且該規定之
    義務，亦為被告應注意並能注意之事項。查，被告於本院供
    稱：「我當時停在重和路與文川路口，還沒有過文川路的十
    字路口，有看到告訴人機車，但當時距離還很遠，後來我就
    開過去」、「（問：當時時速？）剛起步，沒很快，不會超
    過40公里」等語，而該路段之速限為40公里一情，有道路交
    通事故調查報告表1 份在卷可稽，是縱被告所辯其於通過路
    口前確有停等查看等語屬實，然其起步後，僅以低於速限40
    公里之速度通過路口，顯見被告未盡減速之注意義務，又依
    被告所供，其係認不會與告訴人之機車發生擦撞，始於停車
    後再開，惟卻造成本件車禍事故，顯見被告對當時之狀況有
    所誤判，亦有未盡注意安全，小心通過之注意義務甚明；再
    本案車禍經送高雄市政府交通局車輛行車事故鑑定委員會鑑
    定結果，認「被告行經閃光黃燈路口未注意安全小心通過，
    為肇事次因」；復經送高雄市車輛行車故覆議鑑定委員覆議
    結果，亦維持原鑑定意見，分別有高雄市車輛行車事故鑑定
    委員會高市鑑字第9211023 號鑑定意見書、高雄市車輛行車
    事故覆議鑑定委員會93年12月6 日之高市府交三字第093006
    9122號函及所附之鑑定覆議意見各1 份在卷可稽；況依當時
    天候晴、夜間有照明設備、路面乾燥、無障礙物、視距良好
    ，依被告之智識、能力，又無其他不能注意之情事，被告竟
    疏未注意及此，於起步後，未注意安全小心通過，致肇事致
    告訴人受傷，則被告顯有應注意、能注意而不注意之過失。
(三)、告訴人受有左側股骨幹開放性骨折、左側鎖骨遠端骨折及脾
    臟撕裂傷合併內出血之傷害等情，有高雄榮民總醫院 92 年
    10月23日出具之診斷證明書1 份存卷可憑，足認被告之上開
    過失行為與告訴人之受傷間，具有相當之因果關係。
(四)、按閃光紅燈表示「停車再開」，車輛應減速接近，先停止於
    交岔路口前，讓幹道車優先通行後認為安全時，方得續行。
    又幹道應設置閃光黃燈，支道應設置閃光紅燈，道路交通號
    誌設置規則第211 條第2 款及第224 條第3 款分別定有明文
    。查告訴人於本院以證人身份接受詰問時雖證稱：其於通過
    文川路與重和路口時，有停車查看，待沒有車後始繼續前進
    等語，惟對照其前於警詢、偵查中均指稱：其不知車禍如何
    發生等語，足見證人即告訴人許玉秀於案發後已歷1 年有餘
    ，始於本院為上開通過路口有停車查看之證述，其可信度顯
    已不高。再依道路交通事故現場圖所示，案發現場之方向燈
    碎片及散落物之中心分布位置，係在重和路之東向快慢車道
    間，並在北向文川路慢車道偏東方處，足見二車撞擊位置距
    離告訴人行車方向之文川路紅綠燈停止線，顯近於被告行車
    方向之重和路停止線，益證告訴人於通過文川路停止線時，
    被告自小客車業已通過重和路之停止線，而告訴人卻陳稱其
    於路口等停時，未見被告之自小客車，顯有違常情，不足採
    信，告訴人亦有行經閃光紅燈路口，未停等再開，讓幹道車
    先行之過失甚明。另高雄市車輛行車事故鑑定委員會及高雄
    市車輛行車事故覆議鑑定委員會，亦均認：「乙○○行經閃
    光紅燈路口，未依規定讓車，為肇事主因」等語，有上開鑑
    定意見書、覆議意見書各1 份在卷可佐，亦同此見。惟告訴
    人雖與有上開過失，然被告之過失程度，並不因此而得解免
    ，附此敘明。
(五)、按被告以外之人（包括證人、鑑定人、告訴人、被害人及共
    同被告等）於審判外之陳述雖不符刑事訴訟法第159 條之1
    至之4 等4 條之規定，而經當事人於審判程序同意作為證據
    ，法院審酌該言詞陳述或書面陳述作成時之情況，認為適當
    者，亦得為證據；又當事人、代理人或辯護人於法院調查證
    據時，知有刑事訴訟法第159 條第1 項不得為證據之情形，
    而未於言詞辯論終結前聲明異議者，視為有前項之同意，同
    法第159 條之5 定有明文。查，本院認定被告犯罪事實所憑
    之上開證據，經本院審理時予以提示並告以要旨，且各經檢
    察官、辯護人及被告表示意見，當事人均已知悉上述文書、
    證詞之傳聞性質，而均未於言詞辯論終結前對該等文書、證
    詞之證據能力表示異議，依上開規定，已擬制同意上開證據
    均有證據能力；本院復審酌上開文書、證詞作成時，較無人
    情施壓或干擾之情形，認以之作為本案之證據亦屬適當，是
    上開文書、證詞均具有證據能力，附此敘明。
(六)、綜上所述，本案事證明確，被告過失傷害犯行，已堪認定。
三、論罪科刑部分：
(一)、核被告所為，係犯刑法第284 條第1 項前段之普通過失傷害
    罪。
(二)、被告未考領普通重型機車駕駛執照，仍貿然駕車因而致告訴
    人受傷，應就其所犯過失傷害罪之刑事責任，依道路交通管
    理處罰條例第86條第1 項之規定，加重其刑。
(三)、被告於肇事事後，留在現場，於尚未知肇事人為何人之承辦
    員警到達時，主動向前來現場處理之警員承認肇事，並接受
    裁判，業據被告所自承，核與證人林聖皓於本院證稱有關被
    告在未被查覺前，留在案發現場，並主動其坦承肇事之情節
    相符，應依刑法第62條前段規定，減輕其刑，並先加後減之
    。
(四)、爰審酌被告遇閃光黃燈，未減速小心通過之過失，致造成告
    訴人受有上開傷害之程度，且雙方因和解金額無法達成共識
    ，致被告迄今尚未與告訴人達成民事和解，及被告前未有前
    科紀錄，素行良好，有臺灣高等法院被告全國前案紀錄表各
    1 份在卷可憑等一切情狀，量處如主文所示之刑，並諭知易
    科罰金之折算標準，以資懲儆。
據上論斷，依刑事訴訟法第452 條、第299 條第1 項前段，道路
交通安全管理處罰條例第86條第1 項，刑法第284 條第1 項前段
、第62條、第41條第1 項前段，罰金罰鍰提高標準條例第1 條前
段、第2 條，判決如主文。
本案經檢察官斳隆坤到庭執行職務。
中　　華　　民　　國　　94　　年　　7 　　月　　12　　日
                  交通法庭  審判長法  官  張意聰
                                  法  官  李育信
                                  法  官  曾鴻文
以上正本證明與原本無異。
如不服本判決，應於收受送達後10日內向本院提出上訴書狀。
中　　華　　民　　國　　94　　年　　7 　　月　　12　　日
 　　　　　　　　　　　　　       書記官  王高山
附錄本案論罪科刑法條全文：
刑法第284條第1項：
  因過失傷害人者，處6 月以下有期徒刑、拘役或500 元以下罰
  金。致重傷者，處1 年以下有期徒刑、拘役或500 元以下罰金
  。
